【裁判字號】    97,消債更,1048
【裁判日期】    971121
【裁判案由】    聲請更生程序
【裁判全文】
臺灣高雄地方法院民事裁定          97年度消債更字第1048號
聲  請  人
即  債務人  甲○○
上列當事人因消費者債務清理條例事件聲請更生，本院裁定如下
：
    主  文
聲請人即債務人甲○○自中華民國九十七年十一月二十一日下午
四時起開始更生程序。
命司法事務官進行本件更生程序。
    理  由
一、聲請意旨略以：聲請人即債務人甲○○積欠台新國際商業銀
    行股份有限公司（下稱台新銀行）等債權人無擔保債務共計
    新臺幣（下同）1,923,296 元，而有不能清償債務情事。消
    費者債務清理條例頒布後，聲請人於民國97年4 月25日向最
    大債權銀行台新銀行申請前置協商，經台新銀行於97年6 月
    30日以聲請人因失業無法負擔任何還款條件，而拒絕與聲請
    人協商，並發給前置協商不成立通知書。惟聲請人目前每月
    薪資收入為24,000元，願縮衣節食每月償還6,000 元。又聲
    請人無擔保或無優先權之債務總額未逾新台幣1,200 萬元，
    復未經法院裁定開始清算程序或宣告破產，爰依消費者債務
    清理條例第151 條第1 項、第153 條規定，聲請准予更生等
    語。
二、按債務人不能清償債務或有不能清償之虞者，得依本條例所
    定更生或清算程序，清理其債務，債清條例第3 條定有明文
    。經查：
  (一)聲請人目前任職於凱能實業股份有限公司，每月薪資約24,0
    00元，業據聲請人自承在卷，而聲請人96年度總收入為114,
    374 元，其名下僅有車牌號碼為ZN-5509 號之車輛1 部，該
    車尚設定有擔保債權375,000 元，而聲請人積欠台新銀行等
    債權人無擔保債務合計1,923,296 元等情，有卷附聲請人之
    債權人清冊、96年度綜合所得稅各類所得資料清單、財產歸
    屬資料清單、財團法人金融聯合徵信中心當事人綜合信用報
    告可稽（見本院卷第27頁、第22頁、第19頁、第31至33頁）
    。又聲請人與其母潘玲玉目前居住於高雄市三民區○○○街
    258 號，而潘玲玉96年度並無任何工作收入，名下雖有3 筆
    土地，惟總計價值僅28,449元，亦有戶籍謄本、潘玲玉96年
    度綜合所得稅各類所得資料清單及財產歸屬資料清單可證（
    見本院卷第26頁、第44頁、第45頁），可認潘玲玉不能維持
    生活，而有受聲請人扶養之必要。另聲請人及母居住之高雄
    市，依內政部社會司97年度高雄市省每人每月之最低生活標
    準10,9919 元為標準，則聲請人每月最低之必要生活費用及
    扶養費用應為21,982元（計算式：10,991元×2 人＝21,982
    元）。是以，聲請人97年度每月平均收入僅24,000元，於扣
    除每月最低之必要生活費用及扶養費用21,982元後，僅餘2,
    018 元所剩非多，況聲請人除工作收入外，雖有前開業已設
    定擔保債權375,000 元之車輛乙部可供清償債務，惟顯然不
    能完全清償，足認聲請人有不能清償債務情事，自符消費者
    債務清理條例第3 條所定聲請更生之要件。
  (二)又聲請人於97年4 月25日向最大債權銀行台新銀行申請前置
    協商，經台新銀行於97年6 月30日以聲請人因失業無法負擔
    任何還款條件，而拒絕與聲請人協商，並發給前置協商不成
    立通知書（見本院卷第13頁前置協商不成立通知書）。惟按
    消債條例第151 條第1 項、第153 條規定，「債務人對於金
    融機構因消費借貸、自用住宅借款、信用卡或現金卡契約而
    負債務，在聲請更生或清算前，應提出債權人清冊，以書面
    向最大債權金融機構請求協商債務清償方案，並表明共同協
    商之意旨」、「自債務人提出協商請求之翌日起逾30日不開
    始協商，或自開始協商之翌日起逾90日協商不成立，債務人
    得逕向法院聲請更生或清算」，再按前揭條文之立法理由謂
    ，為使債務人得自主解決其債務，而設消債條例第151 條第
    1 項規定，又為免協商程序延滯影響債務人清理債務，故規
    定如債權人遲不開始協商或債務清償方案遲未能協商成立，
    應許債務人逕向法院聲請更生或清算，以儘速清理債務，早
    日重建經濟生活，爰設消債條例第153 條規定等語，足見消
    債條例之立法意旨係為兼顧債權人、債務人雙方之利益，對
    陷於經濟上困境之消費者，允其於消債條例施行後，得選擇
    以重建型之更生程序或清算型之清算程序清理其債務，藉以
    妥適調整債務人與債權人及其他利害關係人間之權利義務關
    係，保障債權人獲得公平受償，並謀求消費者經濟生活之重
    建復甦機會，故債務人於申請前置協商前之消費態樣如何，
    非屬判斷債務人得否進入更生程序之要件，僅債務人確處於
    經濟上困境，而有不能清償債務情事，即得允其經此更生程
    序清理債務。本件債權銀行既已拒絕與聲請人進行前置協商
    ，揆諸前引規定，聲請人自得逕向法院聲請更生。
三、末按，「法院開始更生程序之裁定，應載明其年、月、日、
    時，並即時發生效力」、「法院裁定開始更生或清算程序後
    ，得命司法事務官進行更生或清算程序，必要時得選任律師
    、會計師或其他適當之自然人或法人一人為監督人或管理人
    」，消費者債務清理條例第45條第1 項、第16條第1 項分別
    定有明文。查，聲請人積欠上開無擔保債務，未達1,200 萬
    元，而以聲請人之微薄收入及資產價值甚徵之情況，顯不能
    完全清償債務，已如前述。此外，本件復查無聲請人有何消
    債條例第6 條第3 項、第8 條或第46條各款所定駁回更生聲
    請之事由存在，則本件更生聲請，即屬有據，應予准許，並
    依上開規定命司法事務官進行本件更生程式。
四、依消費者債務清理條例第11條第1 項、第45條第1 項、第16
    條第1 項，裁定如主文。
中    華    民    國    97    年    11    月    21    日
                  民事第六庭  法  官  李育信
上為正本係照原本作成。
本件不得抗告。
本裁定已於97年11月21日下午4時公告。
中    華    民    國    97    年    11    月    21    日
                              書記官  林玉珊


司法院資訊處製作；財團法人民間司法改革基金會備份。
